# 求老师指教，售后租回融资租赁中手续费以及进项税相关问题

提问人：therehsl 时间：2013-01-22 16:02:46
现在遇到一问题，审计的一家公司进行了售后租回融资租赁业务，现在有几个疑问，发生的数百万支付给租赁公司的手续费是否需要资本化？资本化是增加到哪个原值中去，现在固定资产有 3 个数 一个就是原账面净值，售予租赁公司的价格（比账面净值高，差异已确认为递延收益摊销），以及根据付款计划按租赁合同利率的折算的最低租赁应付款现值，由于准则中解释为按公允价值与最低租赁款现值熟低原则计价，现在由于设备并未评估，且算出的现值比账面净值以及售予租赁公司的价格都要高，是不是以原账面固定资产净值入帐？笔者阅读了中瑞岳华研究2010-2012编本，其中有我所提及的手续费问题，编本中解释为该手续费为一种融资活动发生的应却认为融资费用即不该资本化（确认到未确认融资费用中去），笔者考虑由于仅仅为融资活动并未对原固定资产有任何技术性改进或者变化，不应该因为这个融资活动就增加固定资产原值，那么现在以固定资产原本账面净值入账的话，以根据付款计划还款数作为长期应付款，差额作为未确认融资费用？。是否这么操作？。但是由于与租赁公司有约定，之后每期还款租赁公司会给与本公司对应款项中的利息部分开具增值税专业发票，因此笔者考虑是否算可以冲减长期应付款（因此在这里不能以还款计划汇总数作为长期应付款了，进项税是资产），那么如果冲减，则得出来一未确认融资费用，该以何方法在以后每期摊销？？。。。说的比较乱，希望大神帮忙解答

回答人：chenyiwei
如《计学撮要》和《中瑞岳华研究》所述，参照《国际会计准则第 17 号——租赁》第 60 段对构成融资租赁的售后回租交易的经济实质的分析：“如果售后回租构成融资租赁，则该交易是出租人向承租人提供融资的一种方式，并以该资产作为融资的担保物”（If the leaseback is a finance lease, the transaction is a means whereby the lessor provides finance to the lessee, with the asset as security.）。根据对此类交易经济实质的上述分析，实务中对该类交易还有另一种可使用的会计处理方法：即不在账面上体现标的资产的出售及其相关的递延收益（因此在建工程的账务处理不受影响），而是把所获得的融资作为一项担保借款列报（但在“长期应付款”科目中列报），以后年度支付的租金和留购价款视作还本付息，按照实际利率法以摊余成本对该长期应付款进行后续计量，确认利息支出。该种处理方法与租赁准则及其讲解中介绍的处理方法相比，对租赁期内各年度以及租赁期结束后的净资产、净利润均无影响，唯一的区别就是在建工程和递延收益两个科目的同增同减。同时，这种方法的会计处理不要求确定出售总价，只是把实际获取的融资确认为负债，对于那些在售后回租合同签订时尚无法确定总价的售后回租业务而言有更好的适用性。我们理解，本案例中的售后回租合同即可按照此方法进行会计处理。（需要指出的是：我们认为：实务中对构成融资租赁的售后回租业务，企业可以选择其中任何一种方法进行会计处理，但一旦选定其中一种方法，即成为企业的一项会计政策，应当将该种方法一贯地运用于所有同类交易。）
因此，本案例中的售后回租可以采用的方法是：直接把从租赁公司收到的购买款确认为一项长期应付款，企业支付的手续费作为该长期应付款的“利息调整”，在计算实际利率时纳入考虑，并在租赁期内按摊余成本法计量该项金融负债，逐期计入各期的利息支出。对固定资产的会计处理没有影响，也就无需纠结固定资产以哪个价值计量的问题了。

提问人：therehsl 时间：2013-01-23 18:10:02
回复 chenyiwei 的帖子
哦哦，入账价值的问题了解了。。请问每期都到的进项税该如何考虑？抵减每期应付的数？再进行折现来算出未确认融资费用么？

回答人：chenyiwei
可以这样理解。即获得可抵扣的进项税额，实际上净减少了还本付息的现金流出。

提问人：zhongzhao433 时间：2014-02-13 22:20:40
1 、陈版，你说的方法较为简易，也是符合经济实质的（如果按照陈版的方法，实质上算出的融资成本是很高的），但是否有相关上市公司采取这种方法的案例？ 2 、第二，如果企业已经按照会计准则去按融资租赁固定资产，那么这部分手续费（较高，在签订合同直接支付）是否入固定资产原值？融资租赁最低付款额是否包括？

回答人：chenyiwei
1 、对于有无上市公司在实际操作中采用此方法，我没有专门统计过，但相信应该会有，因为这种做法在IFRS下明确得到承认，且相对更为简便和更直观地反映出交易的经济实质。
2 、对于售后回租构成融资租赁情形的手续费，可参考《计学撮要 2013 》中的以下问题解答：
问题4-2-5（售后回租构成融资租赁的情况下，卖方兼承租人支付的手续费的会计处理） 问题： 在售后回租构成融资租赁的情况下，卖方兼承租人支付的手续费，应如何进行账务处理？ 解答： 在售后回租构成融资租赁的情况下，卖方兼承租人支付的手续费，应视作对所确认的长期应付款账面价值的调整，属于“未确认融资费用”的组成部分，应当在租赁期内按照实际利率法摊销，计入各期的利息支出。卖方兼承租人不应将其计入“融资租入固定资产”的价值中。 与之相对应，买方兼出租人对于收到的手续费应当作为对所确认的长期应收款账面价值的调整，属于“未确认融资收益”的组成部分，应当在租赁期内按照实际利率法摊销，计入各期的利息收入。 结论基础： 参照IFRS体系下《国际会计准则第 17 号——租赁》第 60 段的规定：“If the leaseback is a finance lease, the transaction is a means whereby the lessor provides finance to the lessee, with the asset as security.”即，当售后回租构成融资租赁时，该交易实质上是卖方兼承租人以标的资产为抵押从买方兼出租人处取得融资的行为。根据对售后回租构成融资租赁的交易经济实质的上述分析，实务中对售后回租构成融资租赁的交易，在卖方兼承租人方面的会计处理方法，除了《企业会计准则讲解（ 2010 ）》中所介绍的作为固定资产处置和重新取得处理，售价和固定资产账面价值之间的差额确认为递延收益的处理方法以外，实务中对该类交易还有另一种可使用的会计处理方法：即不在账面上体现标的资产的出售及其相关的递延收益，而是把所获得的融资作为一项担保借款列报（但在“长期应付款”科目中列报），以后年度支付的租金和留购价款视作还本付息，按照实际利率法以摊余成本对该长期应付款进行后续计量，确认利息支出。该种处理方法与《企业会计准则讲解（ 2010 ）》中介绍的处理方法相比，对租赁期内各年度以及租赁期结束后的净资产、净利润均无影响。 《企业会计准则第 21 号——租赁》第十一条第二款规定，在融资租赁交易中，“承租人在租赁谈判和签订租赁合同过程中发生的，可归属于租赁项目的手续费、律师费、差旅费、印花税等初始直接费用，应当计入租入资产价值”。我们理解，这一规定是针对普通融资租赁而不是售后回租构成的融资租赁而言的。因为普通融资租赁是兼有“融资”和“融物”双重属性的行为，即企业实际上是在取得实物的同时取得融资，因此，将普通融资租赁中发生的相关手续费，在无法准确划分其是更多地与“融资”有关还是与“融物”有关的情况下，作为一种简化处理方法，将其视作均与取得固定资产相关，计入融资租入固定资产的初始计量金额中，与《企业会计准则第 4 号——固定资产》要求将可归属于固定资产取得的直接交易费用计入固定资产初始计量金额（原值）的规定也是一致的。 但是，如前所述，售后回租构成的融资租赁与普通融资租赁的最大区别在于：售后回租构成的融资租赁是单纯的融资行为，不涉及“融物”，即，作为标的物的固定资产之前已经由卖方兼承租人使用，并且在售后回租交易的租赁期间将继续承担其所有权上的主要风险和报酬，因此售后回租构成的融资租赁事实上不包含资产取得过程。并且，售后回租交易并不改变资产的技术状态，在售后回租交易过程中卖方兼承租人支付的手续费并不会导致该项标的固定资产的未来经济利益流入增加，不符合《企业会计准则第 4 号——固定资产》第六条规定的后续支出资本化条件，不应计入标的资产的账面价值。基于对此类交易经济实质的分析，在售后回租构成的融资租赁交易中卖方兼承租人支付的手续费完全与“融资”相关，所以应当视作对所确认的长期应付款账面价值的调整，属于“未确认融资费用”的组成部分，应当在租赁期内按照实际利率法摊销，计入各期的利息支出。

提问人：jlapple 时间：2015-09-09 08:22:05
陈版，售后回租实质是以标的为抵押取得借款。如果以在建工程的为抵押向银行借款，那么与借款相关的手续费支出是可以资本化的。但为什么以在建工程为标的进行售后回租的手续费不进行资本化呢？感觉他们的实质相同啊。

回答人：chenyiwei
实质上的处理应当是一样的。参见你新开的主帖中的回复。

提问人：桂花婵娟 时间：2016-08-25 17:24:07
请问陈版，售后回租构成融资租赁，是出租人向承租人提供融资的方式，并以该资产作为担保物。我的问题是:可以根据还款期限在长期借款和短期借款中核算吗？多谢陈版！

回答人：chenyiwei
一般是作为长期应付款（如 1 年以内则为其他流动负债）列报的，但如果要作为短期借款或长期借款列报，也是可以接受的，保持一贯性即可。

提问人：我是超人 brandy 时间：2016-09-07 17:58:46
陈版，根据你讲的，那作为售后回租的出租方即金融公司，如果一次性将首期收到的手续费确认收入，是否违背会计政策？

回答人：chenyiwei
手续费中除非能够识别出有一部分确实对应于特定、可识别的与租赁无关的服务，且其金额基本公允的，才可以在相关服务提供完毕时确认为提供劳务收入。除此之外的其他部分均应递延并确认为租赁期内的利息收入。